臺灣屏東地方法院刑事判決　　　　　　　 96年度訴字第693號
公　訴　人　臺灣屏東地方法院檢察署檢察官
被　　　告　甲○○
上列被告因違反毒品危害防制條例案件，經檢察官提起公訴（96
年度毒偵字第889 號），嗣因被告就被訴犯罪事實為有罪之陳述
，並聽取當事人之意見後，本院裁定改由受命法官獨任進行簡式
審判程序並判決如下：
    主  文
甲○○施用第二級毒品，處有期徒刑月，扣案塑膠鼻管壹條，
沒收；又施用第一級毒品，處有期徒刑柒月；應執行有期徒刑捌
月，扣案塑膠鼻管壹條，沒收。
    事  實  及  理  由
一、被告甲○○前於民國94年間，因施用毒品案件，經臺灣高雄
    地方法院以94年度毒聲字第1583號裁定令入臺灣高雄看守所
    附設勒戒所觀察、勒戒後，認無繼續施用毒品之傾向，由臺
    灣高雄地方法院檢察署檢察官於94年10月31日以94年度毒偵
    字第4579號為不起訴處分確定。詎甲○○猶不知悔改，基於
    施用第二級毒品之犯意，於96年5 月13日23時許，在高雄縣
    大社鄉某朋友家中，將甲基安非他命置於玻璃球上，以打火
    機燃燒後吸食其煙霧之方式施用第二級毒品甲基安非他命一
    次；又基於施用第一級毒品之犯意，於96年5 月14日9 時許
    ，在屏東縣里港鄉○○村○○路南二高橋下，將海洛因摻入
    香菸內點火加以吸用之方式施用第一級毒品海洛因一次，嗣
    於同年5月14日11時40分許，為警在屏東縣里港鄉○○村
    ○○路南二高橋下查獲，扣得被告所有且預備供施用第二級
    毒品甲基安非他命之塑膠鼻管1 條。
二、上開犯罪事實，業據被告於本院審理時坦承不諱；又被告為
    警查獲時所採集之尿液，經送驗後確呈嗎啡、甲基安非他命
    陽性反應，有卷存尿液採證編號姓名對照表及正修科技大學
    超微量研究科技中心檢驗報告各1 紙可資證明；此外並有扣
    案被告所有且預備供施用第二級毒品甲基安非他命之塑膠鼻
    管1 條。另被告有上開戒毒療程及施用毒品前科，亦有臺灣
    高等法院被告前案紀錄表1 紙附卷可參，本件事證明確，被
    告有於上開時、地施用海洛因、甲基安非他命犯行，應可認
    定。
三、論罪科刑：
  (一)查海洛因、甲基安非他命，分別屬毒品危害防制條例第2條
    第2 項第1 、2 款所規定之第一、二級毒品，核被告所為，
    係犯毒品危害防制條例第10條第1 項之施用第一級毒品罪及
    同條第2 項之施用第二級毒品罪。
  (二)吸收犯：被告因施用第一、二級毒品海洛因、甲基安非他命
    而持有海洛因、甲基安非他命，並進而施用，其持有之低度
    行為均為施用之高度行為吸收，均不另論罪。
  (三)數罪併罰：被告所犯上開二罪，犯意各別，行為互異，應分
    論併罰。
  (四)科刑：本院審酌被告已有施用毒品犯行，有上開被告前案紀
    錄表可查，竟再為本案犯行，足見其不思悔改，自制力亦顯
    不佳，非入監服刑不足以戒絕矯正；惟考量被告於本院審理
    時即能坦承犯行，犯後態度良好，而其施用毒品行為於本質
    上係屬自我戕害行為，並未對社會造成直接而過鉅之損害，
    反社會性之程度應屬較低等一切情狀，分別量處如主文所示
    之刑。扣案塑膠鼻管1 條，為被告所有且係被告預備供施用
    第二級毒品甲基安非他命用，業據被告於本院審理時陳述明
    確，應依刑法第38條第1項第2款規定宣告沒收。
四、檢察官另以：被告自96年1月間某日起至同年5月14日11時許
    止（分別扣除上開有罪部分之時間），在屏東縣里港鄉○○
    村○○路南二高橋下等處所，分別施用第一級毒品海洛因及
    第二級毒品甲基安非他命各多次，因認其另犯違反毒品危害
    防制條例第10條第1 項、第2 項之施用第一級、第二級毒品
    罪云云。惟：
  (一)按犯罪事實應依證據認定之，無證據不得認定其犯罪事實；
    不能證明被告犯罪者，應諭知無罪之判決，刑事訴訟法第15
    4 條第2 項、第301 條第1 項分別定有明文。又按「被告或
    共犯之自白，不得作為有罪判決之唯一證據，仍應調查其他
    必要之證據，以察其是否與事實相符。」此刑事訴訟法第15
    6 條第2 項定有明文。
  (二)次按，所謂「集合犯」，係指立法者所制定之犯罪構成要件
    中，本即預定有數個同種類行為而反覆實行之犯罪而言。故
    是否集合犯之判斷，客觀上應斟酌法律規範之本來意涵、實
    現該犯罪目的之必要手段、社會生活經驗中該犯罪必然反覆
    實行之常態及社會通念等；主觀上則視其反覆實施之行為是
    否出於行為人之一個犯意，並秉持刑罰公平原則，加以判斷
    之。稽以行為人施用毒品之原因，不一而足，其多次施用毒
    品之行為，未必皆出於行為人之一個犯意決定；且觀諸毒品
    危害防制條例第10條第1 項、第2 項施用毒品罪之構成要件
    文義，實無從認定立法者本即預定該犯罪之本質，必有數個
    同種類行為而反覆實行之集合犯行，故施用毒品罪，難認係
    集合犯。又刑法於94年2 月2 日修正公布，刪除第56條所定
    之連續犯之規定，自95年7 月1 日施行。而基於概括犯意連
    續多次施用毒品之行為，於刑法修正刪除連續犯規定之前，
    均依連續犯論以一罪。此次刑法第56條修正理由之說明謂：
    「對繼續犯同一罪名之罪者，均適用連續犯之規定論處，不
    無鼓勵犯罪之嫌，亦使國家刑罰權之行使發生不合理之現象
    。」「基於連續犯原為數罪之本質及刑罰公平原則之考量，
    爰刪除有關連續犯之規定」等語，即係將本應各自獨立評價
    之數罪，回歸本來就應賦予複數法律效果之原貌。就刑法修
    正施行後多次施用毒品之犯行，採一罪一罰，始符合立法本
    旨。因此，刑法修正施行後多次施用毒品之犯行，除符合接
    續犯之要件外，則應一罪一罰，合併定其應執行之刑。亦即
    於刑法修正前後，均不認毒品危害防制條例第10條所定之施
    用毒品罪為集合犯。
  (三)本件依檢察官所提出之證據，除能證明被告僅有上開各該施
    用第一級毒品海洛因、第二級毒品甲基安非他命之犯行外（
    即一次驗尿檢驗報告之嗎啡、甲基安非他命陽性反，應僅能
    認定各施用一次海洛因、甲基安非他命），就其餘檢察官所
    指之施用第一級毒品海洛因、第二級毒品甲基安非他命犯行
    ，則除了被告自白外，並無其他補強證據可資證明，是依上
    開說明，此部分原應為被告無罪之諭知，然檢察官認為此部
    分與前開有罪部分，分別有集合犯之實質上一罪關係，爰不
    另為無罪之諭知。
五、據上論斷，應依刑事訴訟法第273 條之1 第1 項、第299 條
    第1 項前段，毒品危害防制條例第10條第1 項、第2 項、第
    18條第1 項前段，刑法第11條、第38條第1 項第2 款、第51
    條第5 款，判決如主文。
中　　華　　民　　國　　96　　年　　11　　月　　22　　日
                  刑事第一庭    法  官  曾吉雄
以上正本證明與原本無異。
如不服本判決應於收受本判決送達後十日內向本院提出上訴書狀，
其未敘述上訴理由者，並得於提起上訴後十日內向本院補提理由
書狀（均須按他造當事人之人數附繕本）「切勿逕送上級法院」
中　　華　　民　　國　　96　　年　　11　　月　　22　　日
                                書記官  潘美碧
本件論罪科刑法條：
毒品危害防制條例第10條
施用第一級毒品者，處 6 月以上 5 年以下有期徒刑。
施用第二級毒品者，處 3 年以下有期徒刑。
